【裁判字號】    92,抗,657
【裁判日期】    921031
【裁判案由】    聲明異議
【裁判全文】
臺灣高等法院刑事裁定                              九十二年度抗字第六五七號
    抗  告  人
    即受 刑 人  甲○○
右列受刑人因違反商標法案件（臺灣板橋地方法院九十二年度簡字第一二二四號）聲
請易科罰金，對於臺灣板橋地方法院檢察署檢察官九十二年執己字第五七九三號執行
指揮命令聲明異議，不服臺灣板橋地方法院九十二年度聲字第一八七二號，中華民國
九十二年九月三十日裁定，提起抗告，本院裁定如左：
    主  文
抗告駁回。
    理  由
一、本件抗告人即受刑人甲○○因違反商標法案件，經原審法院判處有期徒刑四月，
    如易科罰金以三佰元折算一日確定，於執行時向臺灣板橋地方法院檢察署檢察官
    聲請准許易科罰金，惟檢察官未准受刑人易科罰金，嗣抗告人聲明異議，經原審
    以：本件受刑人聲明意旨，固據其提出里長證明書、財團法人馬偕紀念醫院乙種
    診斷證明書、受刑人在職證明書及和解書影本各一紙為證，而執行檢察官則以受
    刑人前已因違反商標法案件，經原審以八十九年板簡字第一四六九號判處有期徒
    刑二月、緩刑三年確定，現尚在緩刑中，復又再犯違反商標法案件，其顯無悔意
    ，若不執行，顯難達遏阻之效果，亦實不足以收預防、矯正其反社會性格之效，
    並維持法秩序等為由，駁回受刑人易科罰金之聲請。按謂「因職業之關係，執行
    顯有困難者」，係指如其人具有專精特長，倘一經入監執行，勢將影響該單位業
    務之運作者而言，著重在其不可替代性，查本件受刑人原在夢莎麗絲服飾店任業
    務員，其工作內容並非不可替代，且受刑人被判處有期徒刑四月，如易科罰金以
    銀元三百元（即新臺幣九百元）折算一日，其易科罰金數額將達新臺幣十萬八千
    元，受刑人既有繳納該易科罰金金額之資力，其所服者又係短期自由刑，則於其
    服刑期間自可用該款項安家，可見本件受刑人入監服刑，對其家庭經濟影響尚非
    鉅大。又其所稱罹病祖母之照護，亦可有多種替代方案，非必受刑人親為不可。
    從而，原審調取臺灣板橋地方法院檢察署九十二年度執字第五七九三號執行案卷
    核閱結果，認執行檢察官駁回受刑人易科罰金之聲請，並非無據，屬其裁量權之
    適當行使，況受刑人所被扣案並沒收之仿冒品數量總計達四百七十六件，所犯非
    輕，受刑人尚在緩刑中，復又再犯商標法案件，非執行所宣告之徒刑，實不足以
    收預防之效，並維持法律秩序。綜核上情，本件受刑人並無刑法第四十一條所定
    執行困難之原因存在，受刑人以職業、家庭關係，並已與受害廠商達成和解，認
    原執行檢察官對於受刑人所為不准易科罰金執行之指揮並無不當，而裁定駁回受
    刑人之聲明異議。
二、按犯最重本刑五年以下有期徒刑以下之刑之罪，而受六個月以下有期徒刑或拘役
    之宣告，因身體、教育、職業、家庭之關係或其他正當事由，執行顯有困難者，
    得以一元以上三元以下折算一日，易科罰金，但確因不執行所宣告之刑，難收矯
    正之效，或難以維持法秩序者，不在此限，刑法第四十一條第一項定有明文。又
    按：刑法第四十一條第一項本文固有上開規定，惟檢察官尚需考量本項但書規定
    ：「但確因不執行所宣告之刑，難收矯正之效，或難以維持法秩序者」之情形，
    以決定是否准許受刑人易科罰金，是受刑人得否依該規定易科罰金，仍屬檢察官
    之職權，非謂一經判決宣告易科罰金之標準，檢察官即應准許易科罰金。
三、本件抗告意旨略以：(一)、受刑人前雖曾於八十九年間違犯商標法，然再犯本案，
    實是聽從雇主指示，並不知所販售者為仿品，且於偵審均配合偵查，並坦承犯行
    ，原審衡諸一切情狀，量處受刑人有期徒刑四個月，並准得易科罰金，可見受刑
    人已有所悔意，知所警惕。(二)、受刑人已與受害廠商達成和解賠償所生損害，痛
    改前非云云。
四、經查：(一)、本件受刑人基於意圖營利，販售仿冒之商品，自九十一年九月開始至
    九十二年一月二十八日止，已歷經一定之期間，非臨時起意偶然行為；且查扣之
    仿冒商品共計有四百七十五件，數量龐大，顯見犯行非輕，況受刑人係於帶顧客
    至倉庫選購時，為警查獲，受刑人指不知所販售為仿品，亦不足採信。(二)、受刑
    人雖與被害廠商達成和解，惟受刑人尚在緩刑期間，復又再犯商標法案件，顯見
    心存僥倖，認可以易科罰金逃避自由刑之處罰，而故態復萌再犯同罪，非執行所
    宣告之徒刑，實不足以收預防之效果，並維持法律秩序。綜上所述，受刑人並無
    刑法第四十一條第一項所定執行困難之原因存在，是受刑人入監服刑應無困難，
    檢察官審酌上情，駁回受刑人易科罰金之聲請，並無違誤，原審裁定駁回受刑人
    之異議，核無不合。本件抗告既無理由，應予駁回。
據上論斷，應依刑事訴訟法第四百十二條，裁定如主文。
中      華      民      國    九十二    年      十      月    三十一    日
                              臺灣高等法院刑事第十庭
                                  審判長法  官  溫  耀  源
                                        法  官  吳      燦
                                        法  官  何  菁  莪
右正本證明與原本無異。
不得再抗告。
                                        書記官  陳  菊  珍
中      華      民      國    九十二    年     十一     月      六      日


司法院資訊處製作；財團法人民間司法改革基金會備份。
